【裁判字號】    94,訴,3308
【裁判日期】    950623
【裁判案由】    侵權行為損害賠償
【裁判全文】
臺灣臺北地方法院民事判決              94年度訴字第3308號
原      告  辛○○
訴訟代理人  莊秀銘律師
            甘義平律師
            姚本仁律師
被      告  丁○○
            丙○○
            己○○○
前列三人共同
訴訟代理人  李建民律師
上列當事人間侵權行為損害賠償事件，本院於九十五年五月十六
日言詞辯論終結，判決如下：
    主  文
原告之訴及其假執行之聲請均駁回。
訴訟費用由原告負擔。
    事實及理由
一、原告起訴主張：
  (一)緣被告丁○○係任職於國立台灣大學醫學院附設醫院 (下稱
    台大醫院)婦產科部之醫師，並擔任醫學院副教授，於民國(
    下同)92 年7月間，在台大醫院婦產科為另一被告丙○○看
    診時，竟不明究理當其他病患前大聲怒罵「夭壽又一例，他
    (按指原告)就是以福馬林給妳 (按指被告丙○○)治療，所
    以會流膿、出血」等誣蔑之詞，破壞原告行醫之名譽。由於
    「福馬林」乃眾所皆知係防屍體腐爛之藥劑，且屬致癌物質
    ，當下被告丙○○聞之暴跳如雷，強烈反彈，未經求證即以
    行動電話廣為傳述，一一告知曾在原告所營蕙瑛婦產科診所
    就診之病人。其中包含一位病人即另一被告己○○○聽聞後
    ，亦未經求證即在92年7月21日至原告診所大聲咆哮，並在
    證人乙○○○、甲○○、戊○○及其他眾病患面前誣稱原告
    以福馬林治療病人等不實言論，致原告行醫之名譽嚴重受損
    。按原告基於同業立場，若被告丁○○誠意解釋並登報道歉
    ，願退步求和，惟近兩年來，原告多次以存證信函，及透過
    台灣婦產科醫學會發文，促請被告丁○○澄清，惟被告丁○○始終置若罔聞，致原告名譽因三名被告恣意散佈不實言論
    而受有損害，爰依民法第184條第1項前段、第195條第1項規
    定提起訴訟，並聲明：(1)被告丁○○應給付原告新台幣1,00
    0,000元整，及自起訴狀繕本送達翌日起至清償日止，按年
    利率百分之五計算之利息。(2)被告丙○○應給付原告新台幣
    500,000元整，及自起訴狀繕本送達翌日起至清償日止，按
    年利率百分之五計算之利息。(3)被告己○○○應給付原告新
    台幣500,000元整，及自起訴狀繕本送達翌日起至清償日止
    ，按年利率百分之五計算之利息。(4)被告應將如附件一所示
    「道歉啟事」以十六號字半版之篇幅，刊登於中國時報、聯
    合報之全國版頭版半版各1日，暨台灣醫界、臺北市醫師公
    會會刊、台灣婦產科醫學會、（美國）MARQUIS WHO'S WHO
    及2006 FIGO world congress of Gynecology and Obstetri
    cs雜誌（見附件二）內頁全頁各1頁。(5)對於第一、二、三
    項聲明，原告願供擔保請准宣告假執行。
  (二)對被告抗辯所為之陳述
    (1) 對被告丁○○抗辯：
      臺大醫院李院長函覆原告之信件第二點 (見被證1)，係
        記載「陳醫師...... 回答 (提問病人)曾見使用過Albo
        thyl之病人有部份會有此現象，是否與Albothyl有類似
        福馬林之成份有關」等語，可證被告丁○○確有向被告
        丙○○指稱原告以含有福馬林成份之Albothyl為其治療
        ，若無被告丁○○說出「原告使用福馬林治療病患時」
        之類話語，被告丙○○如何得知福馬林？其又如何暴跳
        如雷四處傳播？
      對於被告丁○○主張當日在場之護士、醫師及病患丙○○均非第三人，無非以『台大醫院與其病患丙○○間存
        有提供醫療服務之契約，醫病間彼此立於契約對等當事
        人之地位，而醫生與護士係受僱於台大醫院，均為該醫
        療契約之履行輔助人，無從割裂為第三人』為其立論基
        礎。惟查，原告係主張民法第184條第1項前段、第195條
        侵權行為損害賠償請求權為請求權基礎，而侵權行為之
        當事人係指行為人與被害人，故應探究者為行為人與被
        害人間侵權行為法律關係，此與台大醫院及丙○○間所
        存立之醫療契約關係，彼此兩不相侔，更與輔助機關之
        成員為何毫不相涉。實則侵權行為法與契約法，二者規
        範體系不同、構成要件亦異，被告以此類彼，未將『侵
        權行為法中行為人與第三人之關係』與『契約債務人與
        履行輔助人間內部關係』詳加區分，恐有混淆法律體系
        之誤，況就契約關係言，在場護士及實習醫師應為台大
        醫院之輔助機關，亦非被告丁○○之輔助機關。
      民事侵權行為責任與刑法誹謗罪並不相同，前者係屬私
        法制度，有關加害人與被害人間的問題，以填補損害為
        重心；後者規範任何人均不得侵害法益，係關於個人與
        國家間的刑罰權關係，自應受罪刑法定主義之拘束。民
        事侵害名譽權之客體，為他人對於被害人 (原告)之評
        價，而所謂「公之於社會，傳諸第三人」，又非如我國
        刑法第27章中所稱之「公然」、「散佈」係以傳之「不
        特定人或多數人」為必要，只須傳之於被害人以外之任
        何一人即可。蓋民事侵權行為之目的，非在維護社會之
        秩序，而在補救被害人之損害，縱僅一、二人知悉此誹
        謗性之觀念，被害人之名譽在此一、二人心中已受影響
        ，故任何原、被告兩造以外之第三人，均應包括在內。
        析言之，原告係主張（a）行為人即被告丁○○侵害原
        告名譽權事件中，第三人包括在場聽聞之實習醫師、護
        士及丙○○；（b）被告丙○○侵害原告名譽權事件中
        ，第三人係指己○○○；（c）被告己○○○侵害原告
        名譽權事件中，第三人及於證人乙○○○、甲○○、戊○○及當日其他在場病患。故被告狀稱90年度臺上字第
        646號判例係指不特定第三人，而排除丙○○、實習醫
        師、護士云云，顯未細究判例內容，任持刑法誹謗罪「
        散佈於眾」之構成要件為由，誤將判例作不當限縮解釋
        所致，有違民法第184條、第195條保障人民權利不侵害
        之立法意旨。至於該第三人之身分究為病患、實習醫師
        抑或護士，無關重要，並不影響侵權行為之認定。故就
        被告丁○○而言，丙○○、診間護士及另名醫師即系立
        於第三人地位，依前揭號判例要旨，苟丁○○之不實言
        論令渠等知悉即為已足，縱使其他病患未在場聽聞，仍
        不影響丁○○侵權行為之成立。
      原告遇有使用金水療法診治前，均對病患以口頭及書面
        告以病情、如何醫治、療程及使用藥物為何等，與病患
        充分溝通後，始用Albothyl為病患診治，已盡醫師應有
        之醫德及告知義務。且金水療法所使用之Albothyl藥劑
        ，未含有福馬林，縱有被告丁○○所稱「台灣婦產科醫
        學會之委員擔心金水療法之適法性」，其亦應循醫界內
        部申訴管道解決，而非在未經查證之情形下，對不具醫
        學專業知識之病患，任意指摘其他醫師醫療過程有何不
        當之處，致醫病間徒生無謂糾紛。
      福馬林之醫學用途為何，屬醫學專業知識，一般人無所
        知悉。惟依一般生活常識，咸認福馬林係作為浸泡屍體
        之用，如無意間得悉某醫師以福馬林治療自己患部，而
        未經告以正確醫療觀念，自對該醫師之醫術有所質疑，
        且貶仰其社會地位，此乃常理可得預見之事。被告丁○○雖辯稱福馬林可作浸泡屍體以外之其他醫療用途，然
        此限於具醫學專業知識之人始得知悉，依前述判例意旨
        所示，不實言論之內容是否侵害他人名譽權，仍應以第
        三人之立場加以觀察，並非以行為人本身之專業知識為
        判斷標準。本件被告丁○○診治被告丙○○時，任意指
        摘原告使用福馬林治療病患，卻未說明福馬林亦可作為
        醫療之用，其對於原告所發明金水療法之療程，亦未盡
        醫學專家應盡之查證義務，即空言指摘，致丙○○、護
        士、其他醫師心生疑慮，丙○○因此質疑原告醫德醫術
        ，並廣為散佈，則被告丁○○應成立侵權行為，且致原
        告之名譽權受有損害，實堪認定。
      被告以訴外人台大醫院院長李源德回覆原告公函之內容
        ，主張被告丁○○於被告丙○○求診時確實未提及原告
        以福馬林治療其患部云云。惟李源德院長僅係代表台大
        醫院具名發函之代表人爾，其所得資訊係取自被告轉述
        而得，並非李源德院長於事發當時在場親自見聞，故被
        告引此為證，並不具證明力。
      被告丙○○既主張於94年7月12日接受金水療法，於同
        年7月15日有大量陰道出血之現象，嗣後才由李木生醫
        師轉診到台大醫院云云，倘依被告丙○○於95年1月24
        日言詞辯論中所述，打電話給被告己○○○及證人戊○○，只是要問說有沒有其他病患在接受金水療法後，也
        有陰道大量出血之現象，依常理推斷，倘若打電話詢問
        的重點在於有無其他病人有陰道大量出血之症狀，應會
        在7月15日陰道大量出血時就會做如此詢問的動作，為
        何卻在接受被告丁○○診療後才打電話給被告己○○○
        及證人戊○○，依經驗法則推斷，顯然被告丙○○係在
        被告丁○○診療時得知令其震驚之消息，方促使被告丙○○做出如此密集詢問之動作。
    (2)對被告丙○○之抗辯：
      若如丙○○所稱未曾將不實言論轉知己○○○，則己○○○未曾至臺大醫院婦產科就診，如何得知被告丁○○
        為該醫院醫師，及丁○○曾向丙○○誣指原告係以福馬
        林治療病人患部之事？
      被告丙○○在被告丁○○處就診完後，打電話給己○○○告知其身體病況，又提到福馬林之事，試問，被告丙○○既然一直主張其當時身體非常虛弱，當時除了打電
        話給上開二人告知有血崩之情況外，為何無端提及與病
        情無關之福馬林之事？故依經驗法則推斷，即可認定其
        對話涉及血崩與福馬林之間的關聯，而此訊息係來自被
        告丁○○。
    (3)對被告陳葉賢豔之抗辯：
      己○○○於是日至原告診所就診時，明知原告正為其病患
      診治病情，而現場亦有多名病患待診，即不明究理任意指
      摘原告為何使用福馬林治療其患處，並引述丙○○轉述臺
      大醫院婦產科醫師丁○○所為不實之言論，致現場其他病
      患均有聽聞，而損及原告之名譽，此有證人乙○○○、甲○○及戊○○可證之，而縱使被告陳葉賢豔僅在詢問原告
      是否用福馬林為病患治療，唯侵權行為不以故意為要件，
      過失仍得構成侵權行為。再者，其對自己聲量之大小應有
      所自知，且診所為密閉空間，按常理應有遇見其談話內容
      將被其他病患所聽聞，而使其他病患懷疑原告以福馬林做
      治療，故被告顯未盡善良管理人之注意義務即任加傳播，
      縱無故意仍構成過失侵權行為。
    (4)原告係使用Albothyl安可治濃縮液為病患治療，並非使用
      福馬林，二者有別。蓋因原告所使用之Albothyl安可治濃
      縮液，係經行政院衛生署檢驗合格核准輸入使用之藥品，
      依藥商所附使用說明書及被告所呈Albothyl醫學文獻資料
      影本，均無標示內含福馬林成份。被告以「Albothyl之中
      某一成份Formaldehyde甲醛，其溶液為福馬林 (Formalin
       )」，即謂Albothyl確實含有福馬林成份，其推論之粗糙
      ，已非專業醫師應有之言行。縱使Albothyl內含福馬林成
      份，亦僅係Albothyl諸多成份之一，豈可據此逕謂原告係
      使用福馬林塗抹病人患部，此猶如「明知某菜商販售經農
      委會檢驗農藥合格之商品予消費者一事，卻逕向他人指稱
      該菜商係販售農藥給消費者」一般荒謬。伊所為不實言論
      造成原告名譽權之損害，自有可歸責之事由。
二、被告抗辯略以：
  (一)丁○○部分：
   (1)按被告丙○○因為在92年7月12日接受原告之金水療法，於
     7 月15日開始發生大量陰道出血，至7月18日因出血情形一
     直無法改善，乃至李木生婦產科診所就診，該診所醫師檢
     查後認事態嚴重，而將其轉診至臺大醫院由被告丁○○診
     療。當時被告丙○○求診時，並未向被告丁○○提及原告
     姓名，被告丁○○與原告並不熟識，亦不知道金水療法，
     自無從知悉金水療法係使用含有福馬林成分之Albothyl濃
     縮液，其僅在被告丙○○問及是否看過病人陰道上皮一層
     層之剝落之現象，回答曾見過使用過Albothyl之病人有部
     分會有此現象如此而已，未對被告丙○○說原告使用福馬
     林治療其患部。況當時診間只有被告丁○○、丙○○、診
     間護士、以及一位剛完成總住院醫師訓練的庚○○醫師等
     四人，所配置之護士、醫生，均屬被告丁○○之輔助機關
     ，對外而言，均代表臺大醫院，形成當日門診之醫療機關
     ，非立於第三人地位，無法將配置輔助被告丁○○之護士
     、醫師，與被告丁○○割裂而為第三人；而與求診被告丙○○係立於對等之當事人地位，且又未有其他病患在場，
     被告丁○○如何當其他病患面前大聲怒罵？
   (2)原告研發之金水療法，僅於世界婦產科醫學大會口頭報告，
     因審查標準不嚴，且未有發表於經審稿並定期發行之醫學期
     刊，故價值不高。對於原告之指控，於92年8月28日曾由臺
     大醫院李院長親自發函說明答覆，被告丁○○對於台灣婦產
     科醫學會93年1月20日之發函亦已回覆；反而是台灣婦產科
     醫學會對於原告宣稱，金水療法所使用之藥物Albothyl能達
     到「減少抗生素濫用，防止子宮非必要性切除，子宮頸零期
     癌症完全不須手術切除，甚至可治療子宮切除後造成腸子沾
     連、大小便失禁、長期腹脹等痛楚無解之病例」，其使用金
     水療法是否具適法性，要求其說明：「 (1)金水療法是否屬
     於人體實驗。(2)原告是否對徐女士善盡說明義務，包括合
     併症的可能性，手術同意書上記載是否完備。(3)徐女士描
     述本人之話語是否屬實，是否有直接與本人溝通」等項，原
     告未為說明。
   (3)原告固不否認所使用之金水療法內含Albothyl陰道劑成分
     ，而Albothyl陰道劑之學名為Metacresolsulfonic acid
     -Formaldehyde,其中Formaldehyde即甲醛，它的溶液就是
     福馬林，且行政院衛生署94年11月16日衛署藥字第0940059
     927號函亦謂「Formaldehyde，中文簡稱甲醛，為無色氣體
     或液體，而30%-40%之甲醛溶液俗稱為福馬林」，足見Albo
     thyl含有福馬林成分。
  (二)丙○○部分：
   (1)被告丁○○醫師於被告丙○○就診時，未向被告丙○○表示
     「夭壽又一例，他就是以福馬林給你治療，所以會流膿、流
     血」云云，故被告丙○○不可能暴跳如雷及以行動電話廣為
     傳述。況被告丙○○陰道大量出血多日，身體虛弱，那有可
     能如常人暴跳如雷，亦無多餘體力打行動電話廣為傳述，更
     無打電話給共同被告己○○○，原告任意主張所謂被告丙○○打行動電話告知蕙英婦產科診所之病人云云，至無足取。
   (2)原告於93年10月6日曾寫信請求被告丙○○作證「丁○○醫師
     告訴你，辛○○醫師就是以福馬林給你治療」，並拍桌大罵
    「夭壽又一例…」，而要求被告丙○○提供姓名、身分證字
     號、出生年月日及地址予原告，被告丙○○未予理會，致原
     告心生不滿，而對被告丙○○提起本訴。
  (三)陳葉賢豔部分：
   (1)被告己○○○於92年7月21日至原告診所就診，只是小聲請教
     原告其所用之藥是何種作用？悉無在原告診所大聲咆哮，更
     無在其他病患及證人乙○○○、甲○○、戊○○面前誣指原
     告以福馬林治療病人。
   (2)又共同被告丙○○從未打行動電話告知原告以福馬林治療病
     人。詎原告竟於93年10月6日來函要求被告己○○○指證共
     同被告丙○○親口告知上述言論。因被告己○○○不予理會
     ，致原告心生不滿，而將被告己○○○列為本案被告，以達
     其誣訴共同被告丁○○之不法目的，至為顯然。
  (四)且原告已自認其金水療法係使用Albothyl，而Albothyl確實
    含有福馬林成分。則原告使用含有Albothyl之金水療法，其
    藥物效用如何？應為可受社會公評之事項，被告丙○○、己○○○又為原告之病人，長期接受原告金水療法治療患部，
    就原告使用藥物之功效及作用，本有知之權利。假若被告丁○○向被告丙○○表示原告以福馬林治療其患部；被告丙○○、己○○○曾向原告其他病人提及原告使用福馬林治療患
    部，亦與Albothyl陰道劑含有福馬林之成分相符，對原告名
    譽並無貶損，悉無原告所謂侵權行為之不法情事。
  (五)並均聲明：(1)原告之訴及假執行均駁回。(2)如受不利判決，
    願供擔保免為假執行。
三、被告丙○○、陳葉賢豔均曾至原告開設之診所接受金水療法
    之治療，而被告丙○○於接受金水療法後曾至被告丁○○門
    診看診，並於看診後打電話給被告己○○○，事後陳艷賢艷
    曾於92年7月21日再至原告開設之診所看診，另原告所使用
    之金水療法係使用經衛生署核准之進口藥物Albothyl，而Al
    bothyl之學名為Metacresolsulfonic  acid-Formaldehyde,
    Formaldehyde中文簡稱甲醛，為無色氣體或液體，30%-40%
    之甲醛溶液俗稱為福馬林等情，有行政院衛生署94年11月16
    日衛署藥字第0940059927號函、衛生署核准字號影本等附卷
    可參，且為兩造所不爭執，自堪認為真實。
四、原告主張被告丁○○於被告丙○○就診時當其他病患前大聲
    怒罵「夭壽又一例，他 (按指原告)就是以福馬林給妳 (按
    指被告丙○○)治療，所以會流膿、出血」等誣蔑原告之詞
    ，被告丙○○未經求證即以行動電話廣為傳述，其中被告陳
    葉己○○○聽聞後，亦未經求證即在92年7月21日至原告診
    所，在其他眾病患面前誣稱原告以福馬林治療病人等不實言
    論，致原告名譽嚴重受損，被告均否認上情，並以前詞置辯
    ，經查：
  (一)被告丙○○稱：其至原告處接受金水療法後大量出血，到李
    木生醫師處看診後轉診到台大接受被告丁○○之治療，其有
    詢問被告丁○○有無看過類似的病人，被告丁○○答稱有看
    過，是使用一種陰道片產生剝落，至於被告丁○○有無講專
    有名詞，其忘記了，但被告丁○○並沒有說金水療法有類似
    福馬林成分，也沒有說其是因為使用金水療法才產生陰道剝
    落，只有說不要再做局部治療等語（見本院卷第201頁至202
    頁），證人即當時在場之台大醫院婦產科醫師庚○○證稱：
    當時被告丙○○拿轉診單來求診，其詢問被告丁○○發炎之
    原因，被告丁○○說他的子宮頸有糜爛，轉診單上有記載被
    告曾接受過金水療法，被告丁○○有問被告丙○○多久做一
    次，為什麼去做治療，不過沒有印象聽到被告丁○○說金水
    療法使用的藥物類似福馬林成分，且問診時被告丁○○情緒
    平穩，跟平常講話的情緒差不多等語（見本院卷第156至158
    頁），無從證明被告丁○○有原告所指大聲怒罵：「夭壽又
    一例，原告就是以福馬林給妳治療，所以會流膿、出血」等
    語。又原告雖不否認於丙○○詢問是否見過類似陰道剝落之
    情形時，曾回答「曾見過使用Albothyl之病人陰道會有一層
    層剝落的現象，是否與Albothyl有類似福馬林之成分有關」
    等語，原告無法證明被告丁○○當時知悉金水療法使用之藥
    物為Albothyl，且依轉診單及被告丙○○病歷表所示（見本
    院卷第196頁、第197頁），其上雖記載被告丙○○曾於7月
    12日接受金水療法治療，但並未記載該金水療法係由原告所
    施作，被告丙○○亦稱：「被告丁○○並未問其在哪邊作金
    水療法，其也沒有告訴被告丁○○是在原告處接受治療」（
    見本院卷第202頁及背面），故縱使被告丁○○曾告知被告
    丙○○上情，亦無從推論被告丁○○有發表「原告使用之金
    水療法有類似福馬林成分」之言論。更何況原告所使用之金
    水療法係使用經衛生署核准之進口藥物Albothyl，而Alboth
    yl之學名為Metacresolsulfonic acid-Formaldehyde,Forma
    ldehyde中文簡稱甲醛，為無色氣體或液體，30%-40 % 之甲
    醛溶液俗稱為福馬林等情，有行政院衛生署94年11月16 日
    衛署藥字第0940059927號函附卷可參，則「金水療法有類似
    福馬林之成分」，與事實並不相違。至於證人戊○○雖證稱
    ：被告丙○○打電話來說其大量出血到台大看病，跟被告丁○○說其接受金水療法，被告丁○○聽到後很生氣拍桌子說
    「么壽又一個了」、「原告是用福馬林你們治療」等語（見
    本院卷第206頁），證人乙○○○、甲○○亦證稱：被告己○○○在看診時，有在渠等面前向原告稱「臺大醫院醫生說
    你用福馬林幫我們治療」等語（見本院卷第204頁至第205
    頁），然證人對被告丁○○上開所述並未親耳見聞，而係聽
    聞被告丙○○或己○○○轉述而來，故此部份之證詞屬於傳
    聞證據，自不得作為證據。此外，縱使被告丙○○曾向證人
    陳美娥表示原告係用福馬林治療，然此可能係被告丙○○聽
    聞被告丁○○稱「曾見過使用Albothyl之病人陰道會有一層
    層剝落的現象，是否與Albothyl有類似福馬林之成分有關」
    後，自行認定其陰道剝落現象是接受原告治療之結果，進而
    向證人陳美娥為上開陳述，亦無從遽而推論被告丁○○有原
    告所指之言論。
  (二)證人陳美娥雖證稱：被告丙○○打電話告知原告是用福馬林
    幫渠等治療等語（見本院卷第206頁至207頁），然原告金水
    療法所使用Albothyl藥物內含甲醛，30%-40 %之甲醛溶液俗
    稱為福馬林已如前述，雖說Albothyl並非等同福馬林，然
    Albothyl之成分中既有福馬林成分在內，且被告丙○○並非
    醫療專業人士，無從得知其中之差異，則其稱「原告用福馬
    林治療」等語，既非全然杜撰而來，自難認該陳述有何明知
    不實故意捏造或因重大過失未查證可言。又行為人以善意發
    表言論，對於可受公評之事而為適當之評論，或行為人雖不
    能證明言論內容為真實，但所言為真實之舉證責任應有相當
    程度之減輕（證明強度不必至於客觀之真實），且不得完全
    加諸於行為人。倘依行為人所提證據資料，可認有相當理由
    確信其為真實，或對行為人乃出於明知不實故意捏造或因重
    大過失、輕率、疏忽而不知其真偽等不利之情節未善盡舉證
    責任者，均不得謂行為人為未盡注意義務而有過失。縱事後
    證明其言論內容與事實不符，亦不能令負侵權行為之損害賠
    償責任，庶幾與「真實惡意」（actual malice）原則所揭
    櫫之旨趣無悖，最高法院93年度台上字第1979號著有判決可
    資參照。查被告丙○○接受金水療法之治療，對於所使用之
    藥物及治療方式，本有知的權利，其所述為可受公評之事，
    且被告丙○○向另一病患陳美娥告知原告治療之方式，係出
    於善意告知，主觀上並無不法侵害原告名譽可言，自難認被
    告丙○○構成侵權行為。
  (三)此外，證人乙○○○、甲○○雖均證稱：被告己○○○在看
    診時，有在渠等面前向原告稱「臺大醫院醫生說你用福馬林
    幫我們治療」等語，然證人亦證稱：這句話被告己○○○是
    對原告說的，且是用請教問題的方式問原告，沒有生氣的語
    氣等語（均見本院卷第204頁至第205頁），被告己○○○既
    為原告之病患，其針對治療方式向原告提問，難認其主觀上
    有何故意侵害原告之名譽可言。又原告雖主張被告己○○○
    未注意自己音量致其他病患聽聞，因此有過失可言云云，然
    被告所述為可受公評之事已如前述，且為確保病患隱私，原
    告自應限制僅有看診病患始能進入診間，其他病患須在門外
    等候，原告診所未為此保護病患隱私之設計，卻要求病患對
    原告治療方式之提問須注意音量，實無理由。
五、本件原告不能證明被告丁○○有發表「夭壽又一例，他 (按
    原告）就是以福馬林給妳 (按指被告丙○○)治療，所以會
    流膿、出血」等誣蔑原告之言論，且被告丙○○、己○○○
    所述為可受公評之事，且渠等並無侵害原告名譽之不法可言
    ，從而，原告依侵權行為規定提起訴訟，並請求被告丁○○
    應給付1,00 0,000元，被告丙○○、己○○○給付500,000
    元，及法定遲延利息，並請求原告登報道歉，均無理由，應
    予駁回；原告受敗訴判決，其假執行之聲請即失所依據，應
    併予駁回。
六、本件為判決之基礎已臻明確，兩造其餘之陳述及所提其他證
    據，經本院斟酌後，認為均於判決之結果無影響，亦與本案
    之爭點無涉，自無庸逐一論述，併此敘明。
七、據上論結，本件原告之訴為無理由，依民事訴訟法第78條
    規定，判決如主文。
中    華    民    國    95    年    6     月    23    日
                  民事第五庭    法  官  蔡如琪
以上正本係照原本作成
如對本判決上訴，須於判決送達後20日內向本院提出上訴狀
中    華    民    國    95    年    6     月    23    日
                                書記官  劉寶鈴


司法院資訊處製作；財團法人民間司法改革基金會備份。
